臺灣高雄地方法院民事裁定
111年度消債職聲免字第152號
聲  請  人  舒駿凱（原名：舒漢民）
0000000000000000

0000000000000000

相對人即債  台新國際商業銀行股份有限公司
權人                
0000000000000000

法定代理人  吳東亮  
0000000000000000

0000000000000000

相對人即債  花旗(台灣)商業銀行股份有限公司
權人                
0000000000000000

法定代理人  莫兆鴻  
代  理  人  陳正欽  
0000000000000000

0000000000000000

相對人即債  臺灣新光商業銀行股份有限公司
權人                
法定代理人  李增昌  
代  理  人  謝政達  
相對人即債  永豐商業銀行股份有限公司
權人                
法定代理人  陳嘉賢  
代  理  人  呂亮毅  
相對人即債  台中商業銀行股份有限公司
權人                
法定代理人  王貴鋒  
0000000000000000

0000000000000000

上列當事人間消費者債務清理免責事件，本院裁定如下：
    主  文
債務人舒駿凱（原名：舒漢民）應予免責。
    理  由
一、按法院為終止或終結清算程序之裁定確定後，除別有規定外
    ，應以裁定免除債務人之債務。又法院裁定開始清算程序後
    ，債務人有薪資、執行業務所得或其他固定收入，扣除自己
    及依法應受其扶養者所必要生活費用之數額後仍有餘額，而
    普通債權人之分配總額低於債務人聲請清算前二年間，可處
    分所得扣除自己及依法應受其扶養者所必要生活費用之數額
    者，法院應為不免責之裁定，但債務人證明經普通債權人全
    體同意者，不在此限。而債務人有下列各款情形之一者，法
    院應為不免責之裁定。但債務人證明經普通債權人全體同意
    者，不在此限：㈠於七年內曾依破產法或本條例規定受免責
    。㈡故意隱匿、毀損應屬清算財團之財產，或為其他不利於
    債權人之處分，致債權人受有損害。㈢捏造債務或承認不真
    實之債務。㈣聲請清算前二年內，因消費奢侈商品或服務、
    賭博或其他投機行為，所負債務之總額逾聲請清算時無擔保
    及無優先權債務之半數，而生開始清算之原因。㈤於清算聲
    請前一年內，已有清算之原因，而隱瞞其事實，使他人與之
    為交易致生損害。㈥明知已有清算原因之事實，非基於本人
    之義務，而以特別利於債權人中之一人或數人為目的，提供
    擔保或消滅債務。㈦隱匿、毀棄、偽造或變造帳簿或其他會
    計文件之全部或一部，致其財產之狀況不真確。㈧故意於財
    產及收入狀況說明書為不實之記載，或有其他故意違反本條
    例所定義務之行為，致債權人受有損害，或重大延滯程序。
    消費者債務清理條例（下稱消債條例）第132條、第133條及
    第134 條分別定有明文。
二、經查：
　㈠債務人前於民國109年9月21日提出債權人清冊，向本院聲請
    調解債務清償方案（依消債條例第153條之1第2項以其調解
    之聲請視為清算之聲請），經本院109年度司消債調字第560
    號受理，於109年10月26日調解不成立，聲請人於同日以言
    詞聲請清算，本院以109年度消債清字第303號裁定准自110
    年4月13日開始清算程序；嗣普通債權人於清算程序受償新
    臺幣（下同）2,709,752元（2,755,272元扣除拍賣所生財團
    費用及土地增值稅為2,709,752元），經本院於111年5月9日
    以110年度司執消債清字第60號裁定清算程序終結等情，業
    經本院調取前開卷宗核閱無訛。依首揭規定，本院應為債務
    人是否免責之裁定。
  ㈡經本院函詢債權人陳述意見，債權人並未表示同意債務人免
    責（本案卷第34、46、76、48、42頁）。
  ㈢債務人無消債條例第133 條所定應不予免責之情形：　　
  1.其於開始清算程序後之收支情形：　
　⑴債務人於110年4月13日本院裁定開始清算程序後，於110年4
    月至6月間尚擔任保險業務員各有1,168元、210元、828元之
    收入；另在高雄市政府環境保護局任職，每月平均收入約45
    ,498元等情，除據債務人陳明在卷（見債務人111年9月23日
    民事陳報狀，本案卷第50至75頁），並有富邦人壽保險股份
    有限公司111年9月16日函（本案卷第37至38頁）、高雄市政
    府環境保護局111年9月21日函（本案卷第39至41頁）、勞保
    局被保險人投保資料查詢（本案卷第8頁）、財政部高雄國
    稅局110年綜合所得稅各類所得資料清單（本案卷第75頁）
    在卷可稽。又債務人並無領取其他補助，亦有社會補助查詢
    表（本案卷第7頁）、勞動部勞動力發展署高屏澎東分署函
    （本案卷第36頁）、勞動部勞工保險局函（本案卷第35頁）
    、高雄市政府教育局函（本案卷第80頁）在卷為佐。故債務
    人自110年4月至111年8月之可處分所得應為775,672元（計
    算式：45,498×17＋1,168＋210＋828＝775,672元）。
  ⑵債務人之每月必要生活費用，以最低生活費標準之1.2倍計算
    ，此據債務人陳明在卷（本案卷第51頁），而依衛生福利部
    公布之高雄市每人每月最低生活費，110、111年度各為13,3
    41元、14,419元，1.2倍（消債條例第64條之2第1項規定）
    即各為16,009元、17,303元，故債務人自110年4月至111年8
    月之必要生活費用應為282,505元（計算式：16,009×9＋17,3
    03×8＝282,505元）。
　⑶從而，債務人開始清算程序後之可處分所得總額775,672元，
    扣除其每月必要支出282,505元後，尚餘493,167元（計算式
    ：775,672－282,505＝493,167元）。
  2.其於聲請清算前二年（107年10月至109年9月）收支情形：
  ⑴債務人於107年10月至108年6月於配偶胞姊經營之桃園縣私立
    張明文理短期補習班任職，收入合計149,380元，並於日月
    亭股份有限公司兼職，收入合計96,699元，嗣於108年7月至
    8月為臨時工，收入合計44,000元，復自108年8月29日起於
    富邦人壽保險股份有限公司任職，108年10月至12月收入合
    計114,281元，109年1至9月收入合計91,902元，配偶於108
    年5月至6月、109年5月至10月共資助80,000元、60,000元，
    未領取補助或給付，又聲請人原為克緹國際貿易股份有限公
    司會員，於107年10月至12月有直銷收入147元等情，有財政
    部高雄國稅局107年至108年綜合所得稅各類所得資料清單及
    財產歸屬資料清單（本院109年度司消債調字第560號卷，下
    稱調卷，第30至34頁）、財產及收入狀況說明書（調卷第52
    至56頁）、勞工保險被保險人投保資料表（109年度消債清
    字第303號，下稱清卷，卷一第73頁）、社會補助查詢表（
    清卷一第44至46頁）、勞動部勞動力發展署高屏澎東分署函
    （清卷一第56頁）、勞動部勞工保險局函（清卷一第47頁）
    、高雄市政府環境保護局函（清卷二第14至18頁）、高雄市
    政府環境保護局薪資明細表（清卷一第93至94頁、清卷二第
    23頁）、富邦人壽薪津明細查詢（清卷一第74至92頁）、富
    邦人壽保險股份有限公司函（清卷一第58至59頁、清卷二第
    19至20頁）、克緹國際貿易股份有限公司函（清卷一第55頁
    ）、收入明細表（清卷一第71至72頁）等在卷可參。則債務
    人於聲請清算前二年期間，可處分所得總額為626,409元（
    計算式：149,380元＋96,699元＋44,000元＋114,281元＋91,902
    元＋80,000元＋｛60,000元÷6×5｝＋147＝626,409元）。
　⑵債務人先前主張聲請前二年每月支出23,361元（含分攤配偶
    所有房屋之房貸），按債務人必要生活費用，以最近1年衛
    生福利部或直轄市政府所公告當地區每人每月最低生活費1.
    2倍定之，清債條例第64條之2第1項定有明文。本院參酌衛
    福部社會司所公告107、108、109年度高雄市最低生活費各1
    2,941元、13,099元、13,099元，1.2倍即各為15,529元、15
    ,719元、15,719元，則其聲請前二年必要生活費用為376,68
    6元（計算式：15,529元×3＋15,719元×12＋15,719元×9＝376,6
    86元），逾此範圍，難認必要。又債務人以子女已長大為由
    故未主張扶養子女，附此敘明。
　⑶則債務人聲請清算前二年可處分所得626,409元，扣除自己必
    要生活費用376,686元之數額為249,723元。
　3.又債務人於清算程序，普通債權人受分配總和為2,709,752
    元，亦有110年度司執消債清字第60號裁定、債權表、分配
    表在卷可參（司執消債清字卷第293、124、265頁）。高於
    上開債務人聲請清算前二年期間可處分所得餘額249,723元
    。
　4.從而，債務人於本院裁定開始清算程序後，其薪資固定收入
    扣除自已必要生活費用後仍有餘額，且普通債權人之分配總
    額高於債務人聲請清算前二年間之可處分所得餘額，不符合
    消債條例第133條所規定不免責事由。
  ㈣債務人無消債條例第134 條各款應不予免責之情形：
　  債權人並未提出證據證明債務人有何構成消債條例第134條 
    各款之事由，經本院職權調查結果，亦無合於消債條例第13
    4條其他各款之情事。
三、綜上所述，本件債務人無消債條例第133 條所定不予免責情
    事，復查無消債條例第134 條各款所定應不予免責之事由存
    在。揆諸前揭規定，本件應為債務人免責之裁定，爰裁定如
    主文。
中　　華　　民　　國　　111 　年　　10　　月　　27　　日
                  民事庭      法 官  陳美芳
上為正本係照原本作成。
如不服本裁定，應於裁定送達後10日內，以書狀向本院提出抗告
，並繳納抗告費新臺幣1千元。
中　　華　　民　　國　　111 　年　　10　　月　　27　　日
                              書記官 胡美儀